臺灣臺北地方法院民事判決　　　　　　 95年度訴字第12091號
原　　　告　丙○○
訴訟代理人　余梅涓律師
複　代理人　乙○
訴訟代理人　劉承斌律師
　　　　　　沈宏裕律師
被　　　告　甲○○
訴訟代理人　簡宏明律師
被　　　告　信義房屋仲介股份有限公司
法定代理人　丁○○
被　　　告　辛○○
共　　　同
訴訟代理人　劉韋德律師
上列當事人間撤銷買賣契約等事件，本院於民國96年5月9日言
詞辯論終結，判決如下：
    主  文
原告之訴及假執行之聲請均駁回。
訴訟費用新台幣貳萬玖仟零壹拾柒元由原告負擔。
    事實及理由
一、按所謂客觀訴之預備合併係原告預慮其提起之先位之訴無理
    由，而同時提起不能併存之備位之訴，以備先位之訴無理由
    ，請求就備位之訴審判，其應受判決事項之聲明有先位、備
    位二種聲明；反之，如訴之聲明單一，縱有多重訴訟標的之
    主張，僅為重疊之合併，為就單一聲明以數項不同之法律關
    係為主張。本件原告雖主張先位依民法第74條、第92條、第
    179條、第224條、第227條為主張，備位依民法第252條、第
    179條、第184條第1項、第188條為主張，惟其訴之聲明請求
    給付金額為同一，性質上非屬預備合併，前開主張僅就不同
    主張之訴訟標的定先後順序請求裁判，本於訴訟上處分權主
    義，應予准許，合先敘明。
二、原告主張：
（一）伊原承租台北市○○○路○段26巷22號之建物從事服飾銷
      售，因租約即將於民國95年6月屆滿，伊急於另覓新址繼
      續營業，於95年5月9日向被告信義房屋公司之南京分公司
      職員即被告辛○○洽詢有無適當店面可供介紹，被告辛○○知悉伊急於覓屋搬遷後，便極力鼓吹伊買受被告甲○○
      所有台北市○○路6號之4層樓建物及其坐落基地（下稱系
      爭房地），伊慮及現有資金僅有新台幣（下同）200多萬
      元，而系爭房地之出售價格卻高達2,000餘萬元，因而向
      被告辛○○表明無力購買，詎被告辛○○利用伊急於覓屋
      之情，以保證有配合銀行可供貸款至買賣價金9成，且佯
      稱已有多位買家出價2,000餘萬元欲購系爭房地，系爭房
      地炙手可熱、機會稍縱即逝，若欲看屋則至少須出價2,36
      0萬元，屋主始願前來洽談，並要求伊簽發60萬元之票據
      作為斡旋金云云，伊受被告辛○○詐騙，乃同意出價2,36
      0萬元，並簽發60萬元之票據作為斡旋金。翌日（即5月10
      日）被告辛○○始帶伊前往看屋並與賣方洽商價格，詎伊
      於看屋後，被告辛○○及甲○○即以難得買賣雙方在場、
      賣方即被告甲○○甚忙，不易再約時間等理由，催促伊立
      即簽訂不動產買賣合約書（下稱系爭買賣契約），並辦理
      過戶相關手續。另簽約期間伊自知自備款項不足，一再向
      被告辛○○及甲○○確認貸款成數須達9成，被告辛○○
      保證沒問題毋庸擔心，被告甲○○在旁亦同樣表示，伊乃
      於訂約後隨即給付第1期款及相關稅費共282萬3,166元及
      仲介費39萬元予被告信義房屋公司。詎系爭房地迄今仍無
      法向銀行申貸9成之買賣價款，且事後經他人告知，始知
      系爭房地附近之房價每坪僅25萬元，亦即系爭房地僅價值
      1,50 0餘萬元，被告辛○○及甲○○顯係利用伊租約將行
      屆滿之急迫心理，誘使無購屋、貸款經驗及不知該地行情
      之伊以顯失公平之高價簽訂系爭買賣契約，且以可貸得9
      成買賣價款及已有多位買家出價2,000餘萬元欲購系爭房
      地詐騙伊。
（二）承前，系爭買賣契約係被告甲○○及辛○○利用伊購屋急
      迫、不瞭解系爭房地附近之一般價格及欠缺貸款經驗，而
      以顯失公平之高價與伊訂約，爰依民法第74條規定訴請撤
      銷系爭買賣契約。又被告甲○○及辛○○利用伊租約將行
      屆滿之急迫心理，佯以可貸得9成買賣價金及已有多位買
      家出價2,000餘萬元欲購系爭房地之方式詐騙伊，致使伊
      簽約，爰依民法第92條第1項規定以起訴狀繕本送達被告
      為撤銷簽訂系爭買賣契約之意思表示。系爭買賣契約經撤
      銷後，被告甲○○就其受領之買賣價金236萬元即無法律
      上之原因，爰依民法第179條規定請求返還予伊。退步言
      ，縱認系爭買賣無上述暴利行為及詐欺之情形，兩造既以
      向銀行貸款買賣價金9成為停止條件，亦因該條件未成就
      而不生效力，伊仍得依民法第179條規定請求被告甲○○
      返還其受領之買賣價金。再者，系爭買賣契約既因撤銷或
      停止條件未成就而不生效力，被告信義房屋公司自不得向
      伊請求居間報酬，則被告信義房屋公司收受之仲介費39萬
      元即無法律上之原因，爰依民法第179條規定請求其返還
      。又因被告信義房屋公司之受僱人即被告辛○○之詐騙、
      不當行為，導致伊受有相關支出稅金費用7萬3,166元之損
      害，爰依民法第224條、第227條請求被告信義房屋公司賠
      償。
（三）退步言，縱認系爭買賣契約有效且無上開撤銷情事，系爭
      房屋被告甲○○仍繼續出租收益，難謂有何損害，則其沒
      收伊所給付買賣價金236萬元，顯然過高，依民法第252條
      規定應予酌減，並依民法第179條規定請求被告甲○○返
      還。又被告辛○○利用伊租約將行屆滿之急迫心理、誘使
      無購屋、貸款經驗及不知該地行情之伊以顯失公平之高價
      簽訂系爭買賣契約，且以可貸得9成買賣價款及已有多位
      買家出價2,000餘萬元欲購系爭房地詐騙伊，對伊構成侵
      權行為，爰依民法第184條第1項規定向其請求賠償伊已付
      仲介費39萬元及相關支出稅金費用7萬3,166元之損害，而
      被告信義房屋公司為其僱用人，依民法第188條規定應負
      連帶賠償責任等語。
（四）綜上所述，聲明：1、原告與被告甲○○於95年5月10日就
      附表所示土地及建物之買賣契約撤銷。2、被告甲○○應
      給付原告236萬元，及自起訴狀繕本送達之翌日起至清償
      日止，按年息5％計算之利息。3、被告信義房屋公司應給
      付原告46萬3,166元，及自起訴狀繕本送達之翌日起至清
      償日止，按年息5％計算之利息；或被告信義房屋公司與
      被告辛○○應連帶給付原告46萬3,166元，及自起訴狀繕
      本送達之翌日起至清償日止，按年息5％計算之利息；4、
      願供擔保，請准宣告假執行。
三、被告方面：
（一）被告甲○○則以：
   1、原告於95年5月10日透過信義房屋公司職員辛○○前往看
      屋，看後甚為滿意，其為免被他人捷足先登，當日即表示
      要與伊簽約，且於簽約後給付伊236萬元。詎事後因貸款
      成數未能如其所願，一再拖延後續付款，經伊多次催討，
      均置之不理，伊遂於95年7月19日以臺北圓山郵局第567號
      存證信函向原告解除雙方買賣契約。
   2、原告主張其簽約當時係處於急迫、輕率之狀態，然原告係
      一成年人，又從事服飾銷售，在商場上打滾多年，不可能
      對於購買系爭房地情事毫無所悉，其出於自由意思，當下
      決定立即買下系爭房地，必定有其考量，怎可以其決定時
      間較短，即認伊係乘其急迫、輕率而使其為財產上給付？
      又證人張秀已證稱目前原告仍在原址營業，可見其原租約
      本即得續約或有續約之可能，並非屆期後即一定必須遷移
      ，故其所稱因急迫受利用而主張撤銷法律行為，實為臨訟
      編捏，況原告就此未舉證以實其說，並不可採。
   3、原告主張其受伊詐欺而為意思表示，以伊佯以可貸得9成
      買賣價款及已有多位買家出價2,000餘萬元欲購系爭房地
      之方式詐騙原告，致使原告簽訂系爭買賣契約，然貸款成
      數如何，係由銀行決定，伊怎可能向原告保證一定可以貸
      9成？且系爭買賣契約第5條第5項約定「甲方（即原告）
      不得於金融機構可核撥貸款時，以非可歸責於乙方（即被
      告甲○○）之事由拖延撥款。且甲方最遲應於完稅後十四
      個工作日內辦妥金融機構撥款手續並支付交屋款；甲方如
      因貸款條件不符或金額不足時，仍應以現金一次補足。」
      ，既已約定貸款金額不足，原告應以現金補足，即原告貸
      款金額者若何，與系爭買賣契約之成立、生效無涉，伊即
      不可能向原告保證貸款成數，更無可能以「貸款9成」為
      停止條件。是原告以貸款未達9成，主張撤銷系爭買賣契
      約之意思表示，實屬無據，又主張「貸款9成」為系爭買
      賣契約之停止條件，更屬無稽。又系爭買賣契約過戶簽約
      程序之代書己○○及另位全程在場之經紀人員庚○○亦到
      庭證述並未聽聞伊保證可貸款9成，或同意貸款未達9成買
      賣契約即屬無效。
   4、又系爭買賣契約第9條第2項前段約定：「甲方若不依合約
      履行各項義務或支付價金時，每逾一日甲方應加付按該期
      價款千分之一計算滯納金予乙方（自逾期日起至完成給付
      日止），於房地點交時一併繳清；經乙方書面通知限期催
      告仍不履行時，乙方得解除本買賣合約並沒收甲方已繳價
      款作為違約之賠償，甲方不得異議。」，原告拒不給付價
      金，經伊定期催告後仍不履行，伊自得依上開約定，沒收
      其已繳價款作為違約之賠償。
   5、綜上所述，聲明：（1）原告之訴駁回；（2）如受不利之
      判決，願供擔保請准免為假執行之宣告。
（二）被告信義房屋公司、辛○○則以：
   1、系爭房地買賣交易係原告於95年5月9日主動詢問表示有意
      購買，並要求被告辛○○協助洽談，被告辛○○不僅未向
      原告保證可貸款9成之情事，且強調本案為透天產品貨款
      成數需注意，如屆時貸款成數不足必須以現金補足，經原
      告表示沒問題，隔日並至現場確認屋況，看屋後表示滿意
      並請求被告辛○○以2,380萬元代為斡旋，被告辛○○立
      即請本案另一經紀人即訴外人庚○○（屋主所屬經紀人，
      任職信義房屋公司承德店）約屋主至信義房屋公司南京西
      路店，由買賣雙方當面直接洽談價錢，因屋主原出價2,80
      0萬元，而原告僅願出價2,300萬元，經雙方協商後，最終
      以2,360萬元成交，並前往代書中心簽約，簽約當時，承
      辦代書即訴外人己○○除詳細敘述合約內容外，並再次強
      調依契約規定，如最後貸款成數不足時，買方必須以現金
      補齊差額。又系爭買賣契約於95年5月10簽訂，距原告所
      稱之95年6月租約屆滿，尚有相當之時間，客觀上並無所
      謂急迫可言，且租約屆期本為原告早已明知，縱有急迫，
      亦屬可歸責於原告，豈容以所謂急迫為由輕言撤銷系爭買
      賣契約。又對於房地價格之認知，涉關諸多主客觀因素，
      是否以某價格為買受，每人有不同認知，屬於個人內部之
      動機，縱動機有所錯誤，亦不得任意主張撤銷。原告為有
      行為能力之人，有能力自營成衣公司，對於價格高達2,00
      0餘萬元之交易，自表示有意願購買後，至少經過24小時
      以上之時間與家人共同討論，並與家人一齊至現場檢視房
      屋，檢視時間約長達2個小時，始決定購買，並要求被告
      之經紀人邀請屋主到場會商，非但對屋況完全掌握，更懂
      得大幅殺價，此等過程，如尚可容忍原告以價格過高輕率
      為由撤銷，交易安全將不復存在。另原告主張因暴利行為
      而撤銷系爭買賣契約一節，查系爭買賣契約已因原告遲延
      給付價金之嚴重違約，經被告甲○○以存證信函向其催告
      後解約，買賣契約既經解除而消滅，原告豈得再主張撤銷
      ？
   2、次按原告既委託被告信義房屋居間仲介系爭房地買賣，被
      告信義房屋公司於仲介成交後，自得依雙方簽訂之斡旋金
      契約及服務費之約定，向原告收取服務報酬。至於事後因
      可歸責原告之事由致系爭買賣契約遭屋主解除，不得遽為
      解免其應給付服務報酬予被告信義房屋公司之義務。又被
      告辛○○居間仲介系爭房地買賣，並無詐欺原告情事，原
      告依侵權行為請求賠償，亦屬無理。
   3、綜上所述，聲明：（1）原告之訴駁回；（2）如受不利之
      判決，願供擔保請准免為假執行之宣告。
四、兩造不爭執之事實：
（一）原告原承租位於台北市○○○路○段26巷22號之建物從事
      服飾銷售業務。
（二）被告甲○○委託被告信義房屋公司代為銷售系爭房地，雙
      方於94年9月12日簽立買賣仲介專任委託書（如卷附原證
      十所示），委託銷售總價款為2,800萬元。嗣原告經由信
      義房屋公司營業員辛○○之仲介，於95年5月10日前往現
      場看屋，並於當日與被告甲○○簽立系爭買賣契約（如卷
      附原證一所示），原告向被告甲○○購買系爭房地，總價
      為2,360萬元（簽約款為236萬元、交屋款為2,124萬元）
      ，並須辦理金融機構貸款（貸款金額不足部分應於完稅以
      前，以現金一次補足），95年6月10日為最後交屋日。
（三）原告已付簽約款236萬元予被告甲○○；已付仲介費39萬
      元予被告信義房屋公司；及支出稅金費用7萬3,166元。
（四）原告未能向銀行貸得買賣價金之9成。
（五）被告提出之買賣斡旋金契約上：四之最後一行手寫「買方
      支付新台幣參拾玖萬元服務費後之買方「丙○○」之簽名
      為被告辛○○所簽（卷附被證一所示）。
（六）被告甲○○於95年7月19日以台北圓山郵局165-1第567號
      存證信函催告原告於文到後3日內辦妥貸款並付清尾款，
      如有不足，以現金補足，逾期未付，即為解除契約，並沒
      收已付價金。
五、兩造之爭點及論述：
    本件兩造所爭執之處，應在於：（一）被告甲○○及辛○○
    是否利用原告之急迫而簽訂系爭買賣契約？原告主張依民法
    第74條規定撤銷其簽約之法律行為，並依民法第179條規定
    請求被告甲○○返還收受之價金236萬元，是否有理？（二
    ）被告甲○○及辛○○是否詐欺原告簽訂系爭買賣契約？原
    告主張依民法第92條第1項規定撤銷其為簽約之意思表示，
    並依民法第179條規定請求被告甲○○返還收受之價金236萬
    元，是否有理？（三）系爭買賣契約是否有約定以「向銀行
    貸得買賣價金9成」為停止條件？原告主張該停止條件未成
    就，系爭買賣契約不生效力，並依民法第179條規定請求被
    告甲○○返還收受之價金236萬元，是否有理？（四）原告
    依民法第179條規定請求被告信義房屋公司返還收受之仲介
    費39萬元，及依民法第224條、第227條規定請求被告信義房
    屋公司賠償其支出稅金費用7萬3,166元，是否有理？（五）
    若認原告違約且被告甲○○主張解約有理，被告甲○○沒收
    原告已付價金236萬元，違約金是否過高？是否應予酌減？
    原告依不當得利之規定請求被告甲○○返還，是否有理？（
    六）原告主張被告辛○○利用原告之急迫而簽約或詐欺原告
    而簽約，對原告構成侵權行為，應負損害賠償責任，被告信
    義房屋公司為其僱用人，應負連帶責任，爰依民法第184條
    第1項及第188條之規定請求渠等連帶賠償46萬3,166元（含
    仲介費39萬元及支出稅金費用7萬3,166元），是否有理？以
    下分述之：
（一）被告甲○○及辛○○是否利用原告之急迫而簽訂系爭買賣
      契約？原告主張依民法第74條規定撤銷其簽約之法律行為
      ，並依民法第179條規定請求被告甲○○返還收受之價金2
      36萬元，是否有理？經查：
   1、按法院依民法第74條第1項之規定撤銷法律行為，不僅須
      行為人有利用他人之急迫、輕率、或無經驗，而為法律行
      為之主觀情事，並須該法律行為，有使他人為財產上之給
      付或為給付之約定，依當時情形顯失公平之客觀情事，始
      得因利害關係人之聲請為之（最高法院28年上字第107號
      判例參照）。本件原告主張系爭買賣契約係被告甲○○及
      辛○○利用其購屋急迫、不瞭解系爭房地附近之一般價格
      及欠缺貸款經驗，而以顯失公平之高價與其訂約一節，既
      為被告所否認，依民事訴訟法第277條前段規定，自應就
      該有利於己之事實負舉證責任。惟查原告上開主張，無非
      舉證人戊○○（原告之阿姨）、張秀（原告之配偶）之證
      詞為證，然姑不論該2名證人與原告有親屬關係，渠等證
      詞難免偏頗原告，且渠等證詞亦不足以證明被告有利用原
      告急迫、輕率、或無經驗而簽訂系爭買賣契約之主觀情事
      ，並系爭買賣契約之內容對原告而言，亦無顯失公平之情
      形。又原告雖一再主張其因租期即將屆滿，急於另覓新營
      業地點，被告利用其急迫之心態使其簽約云云，惟參諸其
      妻張秀證稱因本件房屋未買成，其與屋主再簽訂1年租約
      等語（見本院96年2月7日言詞辯論筆錄），足見原告於租
      期屆滿仍可與房東洽談續租，並無被迫應於租期屆滿即搬
      遷之急迫情形。再按不動產交易，因價格高昂，一般人於
      簽約前莫不審慎為之，系爭房屋總價高達2,360萬元，衡
      以原告年紀已中年，從事經營服飾銷售業務，顯非無經驗
      、閱歷之人，又原告於看屋前先詢問仲介公司，並於看屋
      當日伴隨親人一起前往等情，亦為其所自承，準此，按諸
      情理，堪認原告購買系爭房地應有經審慎評估，難謂被告
      利用其急迫、輕率、無經驗而使其簽訂。原告執此聲請撤
      銷系爭買賣契約，並無可採。
   2、再者，被告甲○○辯稱：依系爭買賣契約約定，原告應付
      第4次交屋款2,124萬元，交屋款需辦理金融機構貸款，貸
      款金額不足部分應於完稅以前，以現金一次補足，95 年6
      月10日為最後交屋日，原告應於交屋日前個工作日內辦理
      銀行撥款（代清償）或將交屋款存入履約保證專戶（契約
      第4條第4項參照）。又原告若不依合約履行各項義務或支
      付價金時，經伊限期催告仍不履行時，伊得解除系爭買賣
      契約並沒收原告已繳價款作為違約之賠償（契約第9條第2
      項參照）。詎原告未依上開約定期限付款，經伊於95年7
      月19日以台北圓山郵局165-1第567號存證信函催告原告於
      文到後3日內辦妥貸款並付清尾款，如有不足，以現金補
      足，逾期未付，即為解除契約，並沒收原告已付價金，而
      原告逾期未付，故系爭買賣契約業經伊合法解除等情，業
      據其提出前開催告及解除契約之存證信函為證，原告對於
      曾收受前開催告及解除契約之存證信函之事實亦不爭執，
      被告甲○○上揭抗辯自堪採信，且核與上揭契約之約定相
      符，是被告甲○○抗辯其已合法解除契約，洵屬有據。則
      系爭買賣契約既經被告甲○○於95年7月19日以存證信函
      為合法解除，原告與被告甲○○間系爭買賣契約關已不存
      在，原告自無從再訴請本院撤銷。
   3、綜上，原告主張依民法第74條規定撤銷其簽訂系爭買賣契
      約之法律行為，並依民法第179條規定請求被告甲○○返
      還收受之價金236萬元，並無理由。
（二）被告甲○○及辛○○是否詐欺原告簽訂系爭買賣契約？原
      告主張依民法第92條第1項規定撤銷其為簽約之意思表示
      ，並依民法第179條規定請求被告甲○○返還收受之價金
      236萬元，是否有理？經查：
   1、按民法上所謂詐欺云者，係謂欲相對人陷於錯誤，故意示
      以不實之事，令其因錯誤而為意思之表示。次按被詐欺為
      意思表示者，依民法第92條第1項之規定，表意人固得撤
      銷其意思表示，惟主張被詐欺而為表示之當事人，應就此
      項事實負舉證之責任（最高法院18年上字第371號判例、4
      4年台上字第75號判例參照）。本件原告主張其受被告甲○○及辛○○佯以可貸款9成買賣價金及已有多位買家出
      價2,000餘萬元欲購系爭房地之方式詐欺而簽訂系爭買賣
      契約一節，既為被告所否認，自應就此項受詐欺事實負舉
      責任。查原告就其主張，無非舉證人戊○○及張秀之證言
      為證，然如前述，姑不論該2名證人與原告有親屬關係，
      渠等證詞難免偏頗原告，且該等證人證稱被告於簽約時有
      保證可貸到9成云云，亦與簽約時在場證人即代書己○○
      證稱：簽約時被告沒有提到貸款必須貸到9成之事，而成
      交價之其他9成，原告希望用貸款的方式支付，伊有向原
      告說明契約訂明如銀行核貸成數不足，要以現金補足等語
      （見本院96年2月7日言詞辯論筆錄）；及在場證人即買賣
      雙方經紀人庚○○證稱；簽約時原告提到能否送9成，如
      果不成再送85成，但並沒說要貸到85成或9成，被告亦未
      向原告說一定可以貸到9成，亦無承諾若無法貸到9成契約
      就無效之事等語（見同上筆錄）不符。又按諸情理，果被
      告有作此保證，就如此重要之事，豈有未載明於契約之理
      ？豈有仍約定「貸款金額不足部分，仍應以現金補足」等
      語？綜上，尚難以原告所舉上開2名證人之證詞，遽認原
      告係受被告甲○○及辛○○詐欺而簽訂系爭買賣契約。況
      且如前述，系爭買賣契約既經被告甲○○於95年7月19日
      以存證信函為合法解除，原告與被告甲○○間系爭買賣契
      約關已不存在，原告自無從再以其提起本訴之95年11月22
      日民事起訴狀繕本送達被告為撤銷簽訂系爭買賣契約之意
      思表示。
   2、綜上，原告主張依民法第92條第1項規定撤銷其為簽訂系
      爭買賣契約之意思表示，並依民法第179條規定請求被告
      甲○○返還收受之價金236萬元，並無理由。
（三）系爭買賣契約是否有約定以「向銀行貸得買賣價金9成」
      為停止條件？原告主張該停止條件未成就，系爭買賣契約
      不生效力，並依民法第179條規定請求被告甲○○返還收
      受之價金236萬元，是否有理？經查：
      原告主張系爭買賣契約附以「向銀行貸得買賣價金九成」
      為停止條件，該停止條件並未成立，故系爭買賣契約尚未
      生效云云，為被告所否認，原告就此並未舉證以實其說，
      且參酌系爭買賣契約之條文、訂約之過程、原告已付236
      萬元價金及上開證人之證述均無提及系爭買賣契約附有停
      止條件，足見原告此部分主張，要無可採。從而，原告
      主張系爭買賣契約所附停止條件未成就，契約不生效，依
      民法第179條規定請求被告甲○○返還收受之價金236萬元
      ，並無理由。
（四）原告依民法第179條規定請求被告信義房屋公司返還收受
      之仲介費39萬元，及依民法第224條、第227條規定請求被
      告信義房屋公司賠償其支出稅金費用7萬3,166元，是否有
      理？經查：
   1、按居間人於契約因其媒介而成立時，即得請求報酬，其後
      契約因故解除，於其所得報酬並無影響（最高法院49年台
      上第1646號判例參照）。本件被告信義房屋公司居間仲介
      原告與被告甲○○買賣系爭房地，且因其媒介而成立，則
      被告信義房屋公司依約收受原告給付之仲介費39萬元，於
      法有據。又系爭買賣契約，其後縱經被告甲○○解除，依
      上說明，亦不影響被告信義房屋公司收取該仲介費之權利
      ，此外，如前述，原告主張撤銷系爭買賣契約或主張系爭
      買賣契約不生效部分均不可採。從而，原告主張被告信義
      房屋公司收受系爭仲介費無法律上之原因，依民法第179
      條規定請求返還，即屬無理。
   2、又如前述，原告主張受被告辛○○之詐欺簽約一節並不可
      採，且系爭買賣契約已經被告甲○○合法解除而不存在，
      從而原告主張依民法第224條及第227條規定向被告信義房
      屋請求賠償其因受詐騙簽約而支出稅金費用7萬3,166元之
      損害，自屬無據。
（五）被告甲○○沒收原告已付價金236萬元，違約金是否過高
      ？原告請求酌減，並依不當得利之規定請求被告甲○○返
      還，是否有理？
      依系爭買賣契約第9條第2項約定，原告若不依合約履行各
      項義務或支付價金時，經被告甲○○限期催告仍不履行時
      ，被告甲○○得解除系爭買賣契約並沒收原告已繳價款作
      為違約之賠償。如前述，原告未依約付款，經被告甲○○
      限期催告履行，逾期仍未履行，則被告甲○○依上約定解
      除契約並沒收原告已繳價金236萬元，自屬有據。次按按
      約定之違約金額過高者，法院得減至相當之數額，為民法
      第252條所明定，此規定乃係賦與法院得依兩造所提出之
      事證資料，斟酌社會經濟狀況並平衡兩造利益而為妥適裁
      量、判斷之權限，非謂法院須依職權蒐集、調查有關當事
      人約定之違約金額是否有過高之事實，而因此排除債務人
      就違約金過高之利己事實，依辯論主義所應負之主張及舉
      證責任。況違約金之約定，為當事人契約自由、私法自治
      原則之體現，雙方於訂約時，既已盱衡自己履約之意願、
      經濟能力、對方違約時自己所受損害之程度等主、客觀因
      素，本諸自由意識及平等地位自主決定，除非債務人主張
      並舉證約定之違約金額過高而顯失公平，法院得基於法律
      之規定，審酌該約定金額是否確有過高情事及應予如何核
      減至相當數額，以實現社會正義外，當事人均應同受該違
      約金約定之拘束，法院亦應予以尊重，始符契約約定之本
      旨（最高法院92年度台上字第2747號、93年度台上字第90
      9號判決參照）。本件原告於訂約時，既同意其如有不依
      合約支付價金時，被告甲○○得按約定沒收其已繳價款，
      應已盱衡自己履約之意願、經濟能力、違約時原告所受損
      害之程度等主、客觀因素，而本於自由意識及平等地位為
      自主之決定。又原告雖主張被告沒收之違約金數額過高，
      應予酌減，惟迄未主張及舉證證明系爭買賣契約所約定之
      違約金如何過高及應如何核減始為相當之事實。又參以被
      告甲○○為出賣系爭房地投入相當多勞力、時間及費用、
      支出仲介費等相關費用，及原告已為一部履行，被告甲○○因而受有利益，併審酌原告如能依約給付價款或辦理貸
      款時被告甲○○所能享受之一切利益，及參酌主管機關對
      預售房屋、成屋之違約金，認以不超過20％、15％為適當
      暨不動產投資興建業、不動產買賣業之同業利潤標準淨利
      率為10％、17％等一切情狀，認本件違約金236萬元僅占
      系爭房地總價2,360萬元之10％，尚屬相當，原告主張應
      予酌減，並依不當得利之規定請求被告甲○○返還，並不
      可採。
（六）原告主張被告辛○○利用原告之急迫而簽約或詐欺原告而
      簽約，對原告構成侵權行為，應負損害賠償責任，被告信
      義房屋公司為其僱用人，應負連帶責任，爰依民法第184
      條第1項及第188條之規定請求渠等連帶賠償46萬3,166元
      （含仲介費39萬元及支出稅金費用7萬3,166元），是否有
      理？
      如前述，原告主張被告辛○○利用其急迫而簽約或詐欺其
      簽約部分均不可採，此外原告未舉證被告辛○○有何其他
      對原告侵權行為之情事，則原告依侵權行為之法律關係請
      求被告信義房屋公司及辛○○負連帶侵權行為損害賠償責
      任，即不可採。
六、綜上所述，原告依民法第74條、第92條第1項、第179條、第
    224條、第227條、第252條、第179條、第184條第1項、第18
    8條之規定，請求撤銷原告與被告甲○○於95年5月10日就附
    表所示土地及建物所簽訂之買賣契約；被告甲○○給付236
    萬元，及自起訴狀繕本送達之翌日起至清償日止，按年息5
    ％計算之利息；被告信義房屋公司給付或被告信義房屋公司
    、辛○○連帶給付46萬3,166元，及自起訴狀繕本送達之翌
    日起至清償日止，按年息5％計算之利息，均無理由，應予
    駁回。而其假執行宣告之聲請亦失所附麗，應併予駁回。
七、本件為判決基礎之事證已明，兩造所為之其他主張、陳述並
    所提之證據，經審酌後，認均與本件之結論無礙，不再一一
    論述，併予敘明。
八、本件原告應負擔之訴訟費用額，確定為如主文第二項所示。
九、訴訟費用負擔之依據：民事訴訟法第78條。
中　　華　　民　　國　　96　　年　　5 　　月　　29　　日
                      民事第六庭    法　官　曾部倫
以上正本係照原本作成
如對本判決上訴，須於判決送達後20日內向本院提出上訴狀
中　　華　　民　　國　　96　　年　　5 　　月　　30　　日
                                    書記官  謝梅琴
